【裁判字號】    88,交聲,533
【裁判日期】    890630
【裁判案由】    違反道路交通管理處罰條例聲明異議
【裁判全文】
臺灣臺北地方法院交通事件裁定                    八十八年度交聲字第五三三號
    異議人即
    受處分人  甲○○
右列受處分人因違反道路交通管理處罰條例案件，對於臺北市交通事件裁決所中華民
國八十八年六月卅日所為之處分( 原處分案號：北市交裁車字第22-196128719號 )聲
明異議，本院裁定如左：
        主      文
異議駁回。
        理      由
一、按「道路交通管理處罰條例」及「道路交通安全規則」所稱之「汽車」，均包含
    「機器腳踏車」，道路交通管理處罰條例第三條第八款及道路交通安全規則第二
    條第一項第一款定有明文。又設於實施機慢車兩段式左轉路口附近顯明之處，並
    配合劃設機慢車左轉待轉區標線之「機慢車兩段左轉」標誌，係用以告示左轉機
    器腳踏車或慢車駕駛人應遵照號誌指示，在號誌顯示允許直行時先行駛至右前方
    路口之左轉待轉區等待左轉，俟該方向號誌顯示允許直行後，再行續駛，以兩段
    方式完成左轉，「道路交通標誌標線號誌設置規則」第六十五條有明文規定。汽
    ( 機 )車駕駛人轉彎時，有不依標誌、標線、號誌指示者，處銀元二百元以上六
    百元以下( 即新臺幣六百元以上一千八百元以下 )罰鍰，並記違規點數一點，道
    路交通管理處罰條例第四十八條第二款及第六十三條第一項第一款亦有規定。
二、本件受處分人即異議人甲○○於八十六年十二月十九日下午四時四十四分許，駕
    駛一輛車牌AJE-050 號重型機器腳踏車，沿臺北市大安區○○○路由西往東方向
    行駛，途經愛國東路、杭州南路交岔路口，明知在該交岔路口前愛國東路南側「
    臺北市中正國中」校門左側人行道邊顯明處，設有「機慢車兩段左轉」標誌，竟
    不依該標誌之指示「兩段左轉」，即貿然逕自左轉杭州南路行駛，為在該交岔路
    口( 即臺北市中正國中校門右側人行道邊 )交通號誌燈箱旁執勤之臺北市政府警
    察局交通警察大隊大安分隊員警王永吉以拍照方式採證，以其有違反道路交通管
    理處罰條例第四十八條第二款「不依標誌指示轉彎」之違規行為而逕行掣單( 北
    市警交(85)字第196128719 號舉發違反道路交通管理事件通知單 )舉發( 違規事
    實欄誤載：違反禁止左轉標誌左轉 )，並指定應到案日期( 八十七年二月十日 )
    ，經於八十七年一月二日以大宗掛號( 號碼：67166  )郵寄受處分人車籍登記地
    址( 臺北市○○區○○街一七六巷廿二弄三號 )。受處分人未於舉發通知單指定
    應到案日期前到案，亦未自動繳納罰鍰，原處分機關即依道路交通管理處罰條例
    第四十八條第二款、第六十三條第一項第一款及違反道路交通管理事件統一裁罰
    標準及處理細則第四十四條第一項規定，於八十八年六月卅日逕行從重裁處罰鍰
    新臺幣一千八百元並記違規點數一點( 裁決書「違規事實」欄亦誤載：違反禁止
    左轉標誌左轉 )。
三、本件聲明異議意旨略以「本人沒有收到舉發通知單及違規相片，且舉發違規時段
    未駕車行經該交岔路口」云云。經查：
    (一)臺北市○○○路、杭州南路交岔路口前，即臺北市中正國中校門左側人行道
        邊，確實設有「機慢車兩段左轉」標誌，且標誌顯明，業經本院於八十九年
        六月卅日上午勘驗明確，並有現場路況相片在卷足資佐證。證人( 舉發員警
         )王永吉亦到場具結證述受處分人駕駛該輛「AJE-050 」重型機器腳踏車於
        前揭時地不依該「機慢車兩段左轉」標誌左轉杭州南路行駛，其當時適在該
        交岔路口( 即臺北市中正國中校門右側人行道邊 )交通號誌燈箱旁執勤，即
        予拍照採證等情綦詳，並有採證相片一張在卷可資佐證。受處分人空言否認
        其於前揭時地駕駛該輛車牌「AJE-050 」重型機器腳踏車行經該交岔路口，
        所辯無非係卸責之詞，不足採信。本件受處分人駕車行經該交岔路口轉彎時
        ，不依「機慢車兩段左轉」標誌轉彎之違規行為明確。本件違規舉發通知單
        及裁決書「違規事實」欄雖均誤載受處分人係「違反禁止左轉標誌左轉」，
        核與受處分人未依「機慢車兩段左轉」標誌左轉之行為，均係違反道路交通
        管理處罰條例第四十八條第二款「轉彎時，不依標誌指示」之規定，處罰條
        款及罰鍰金額相同，是以舉發通知單及裁決書「違規事實」欄之記載宜予更
        正為「機車駕駛人轉彎時，不依兩段左轉標誌指示」。
    (二)本件違規舉發通知單( 北市警交(85)字第196128719 號舉發違反道路交通管
        理事件通知單 )係於八十七年一月二日以大宗掛號( 號碼：67166  )郵寄受
        處分人車籍登記地址「臺北市○○區○○街一七六巷廿二弄三號」，有大宗
        郵件掛號單影本一紙在卷可稽，核與受處分人「聲明異議狀」所載地址相同
        ，且查無「單退」( 即無法送達退件 )紀錄，是本件違規舉發通知單應已按
        址送達受處分人收受無疑，受處分人空言否認收到該違規舉發通知單，亦不
        足採信。從而原處分機關依道路交通管理處罰條例第四十八條第二款、第六
        十三條第一項第一款及違反道路交通管理事件統一裁罰標準及處理細則第四
        十四條第一項規定，從重裁處罰鍰新臺幣一千八百元，並記違規點數一點，
        核無違誤。本件受處分人之異議為無理由，自應將其異議駁回。
據上論斷，應依道路交通案件處理辦法第十九條，裁定如主文。
中      華      民      國    八  十  九    年     六     月    三十    日
                          臺灣臺北地方法院交通法庭
                                法  官  鍾    華
右正本證明與原本無異
如不服本裁定應於送達後五日內向本院提出抗告狀
                                書記官  黃 繡 琴
中      華      民      國    八  十  九    年     七     月      四    日


司法院資訊處製作；財團法人民間司法改革基金會備份。
